臺灣高等法院臺中分院刑事判決　　　　　　　　　九十三年度交上易字第六五○號
　　上　訴　人
　　即　被　告　丙○○
　　選任辯護人　林益輝
右上訴人因過失傷害案件，不服臺灣台中地方法院九十二年度交易字第二二四號中華
民國九十三年五月三日第一審判決（聲請簡易判決處刑案號：臺灣台中地方法院檢察
署九十二年度偵字第五二九號），提起上訴，本院判決如左：
      主  文
上訴駁回。
      事  實
一、丙○○於民國（下同）九十一年六月十二日十一時四十五分許，駕駛車號ＰＪ─
    六八三一號自用小客車搭載其妻黃蜂沿台中縣神岡鄉○○路由東往西行駛，在
    行經該路與國道一路中山高速公路豐原交流道交岔口而欲駛上匝道時，本應注意
    汽車行駛時，駕駛人應注意車前狀況，並隨時採取必要之安全措施，而依當時情
    況又非不能注意，竟疏未注意上開規定，貿然右轉。適逢甲○○騎乘腳踏車，亦
    沿中山路由東往西行進，因而發生碰撞，致甲○○人車倒地後，受有急性硬腦膜
    下出血之傷害，經治療後，仍留有神經傷害之後遺症，目前言語及神智反應遲鈍
    ，影響日常之應對及處理能力，而受有重傷害。
二、案經被害人甲○○訴由台中縣警察局豐原分局報請台灣台中地方法院檢察署檢察
    官偵查起訴。
      理  由
一、訊據被告丙○○對於右揭事實，矢口否認，辯稱：我已右轉進入匝道口了，我並
    沒有撞到對方，是他自己倒地的，我將他扶起來，他全身溼溼的，我看他也沒有
    受傷云云。惟查被告確於前開時地駕車發生車禍致甲○○受傷之事實，有經被告
    簽名之道路交通事故處理紀錄登記簿一紙附卷可稽，而經公訴人詢問現場處理警
    員徐國清，亦明確證稱：有提示該道路交通事故處理紀錄登記簿予被告等語（見
    偵卷第卅三頁）。而依被害人之腳踏車躺臥處與被告之汽車停放處僅相距約一、
    二公尺，足見被告應係感覺到被害人之腳踏車倒地後立即停車，否則以車輛行駛
    有一定之速度，被告發現被害人倒地後至其踩煞車亦需有一定之反應距離，若依
    被告所稱：其妻發現腳踏車倒地後告訴他，他再由後照鏡確認後再停車等情，則
    以時速五至十公里之車速，反應距離即需一、二公尺，被告當無法在短暫距離內
    即將車停妥，被告應係在二車擦撞時即已察覺，故能及時停車，且以被告之車係
    行駛快車道右轉匝道而行，被害人則係直行慢車道，二車行向有交會之處，且該
    處與腳踏車倒地之處甚近，應可判定被害人之車係與被告汽車交會後倒地。故證
    人徐國清於偵查中所稱：伊係依當時現場跡證研判而製作報告，被告對道路交通
    事故處理紀錄登記簿上之記載沒有表示異議等應可採信。被告所辯稱：以為救人
    需簽名才簽名云云，核與一般常識不合，應不足採信。此外復有台中縣警察局道
    路交通事故調查報告表、現場照片四幀在卷可稽。按汽車行駛時，駕駛人應注意
    車前狀況及兩車併行之間隔，並隨時採取必要之安全措施，道路交通安全規則第
    九十四條第三項定有明文。被告駕駛自小客車，自應注意上開規則，且依其狀況
    ，又非不能注意，竟疏不注意為之，於欲駛越腳踏車時未保持安全距離，隨即右
    轉，致擦撞告訴人，致告訴人倒地受傷，被告顯有過失。況本件經送請台灣省台
    中縣區車輛行車事故鑑定委員會鑑定及台灣省汽車肇事覆議鑑定委員會覆議結果
    ，亦持相同看法，有鑑定意見書及覆議函可稽，益證被告之行為有過失，被告所
    辯自無可採。被害人甲○○因本件車禍受有急性硬腦膜下出血之傷害，經治療後
  ，仍留有神經傷害之後遺症，目前言語及神智反應遲鈍，影響日常之應對及處理
    能力，此有診斷證明書二紙及行政院退除役官兵輔導委員會台中榮民總醫院九十
    三年二月十一日中榮醫企字第０九三００００七０一號函所附鑑定書在卷供參，
    被害人受傷迄今已近二年，仍留有後遺症，並影響日常生活應對及處理能力，且
    經原審當庭勘驗，被害人之記憶力亦有顯低於常人之情形，應可認為已有於身體
    或健康之重大不治或難治之傷害，又經本院請台中榮民總醫院為被害人甲○○為
    精神鑑定，其結果認因此車禍之腦傷已達重傷害程度，有鑑定報告書附卷可稽（
    見本院卷第六二至六六頁）。且被害人所受之重傷害與被告之過失行為間並有相
    當因果關係。罪證明確，被告過失犯行洵堪認定。
二、核被告所為，係犯刑法第二百八十四條第一項後段之過失傷害致重傷罪。原審依
    刑法第二百八十四條第一項後段、第四十一條第一項前段，罰金罰鍰提高標準條
    例第一條前段、第二條前段，審酌被告之過失程度、所生之危害、肇事後之態度
    ，且被告尚未與被害人達成民事和解賠償等一切情狀，判處如原審主文所示之刑
    ，並諭知易科罰金之折算標準，核其認事用法，並無不合。被告上訴意旨略以：
    被害人甲○○於庭訊時應答如流，健步如飛，未達重傷害之程度，被告始終未承
    認有撞及被害人，警方調查報告係自行判斷之記載，而車禍鑑定係警方之調查報
    告所為之鑑定，其鑑定不正確，又本件由被告囑咐其配偶黃蜂打一一九報案及
    通知救護車前來將被害人送醫，自符合自首之規定云云，經查被害人甲○○所受
    傷害已達重傷害之程度，前已敘明，另本件車禍係依據現場圖、現場照片、道路
    交通事故處理登記簿、被害人受傷情形以為判斷，所為鑑定被告有過失責任，對
    肇事責任鑑定之結果，核無違誤，被告另稱其囑咐其配偶打一一九叫救護車前來
    救護，因被告自始至終否認其有撞及被害人，因此其配偶縱有打電話叫救護車，
    被告既未承認有肇事之情事，核與自首規定之要件不合，自不得依自首減刑，又
    本件業經台中縣區車輛行車事故鑑定委員會及台灣省汽車肇事覆議鑑定委員會覆
    議在案，因此被告請求將本件再送中央警察大學交通鑑定小組鑑定，核無必要。
    另被告之選任辯護人又稱：本件自證人謝春福九十二年二月十八日於偵查中到庭
    供述：「（問：這些傷是否可以看出如何造成？）答：沒有辦法，只能肯定是受
    很大外力，因為他的顱骨有斷裂，是外力撞擊造成，不像是跌倒受傷」、「˙˙
    ˙依我的看法大部分屬車禍造成，不然就是被拿棍棒毆打導致」，是本件依當日
    發生告訴人倒地之情狀為腳踏車倒下，告訴人之一腿高掛在腳踏車上，告訴人口
    中尚咬乙支牙籤，且眼睛所戴眼鏡仍完好之狀，殊可證並未受到任何車輛之撞擊
    ，當場亦未有人持棍棒毆擊告訴人，足見告訴人頭顱斷裂之傷，並非於本件現場
    倒下所肇致甚明云云，惟查被害人發生本件車禍時，係自己騎乘腳踏車行進中，
    若被害人於車禍發生前有受到很大外力，致顱骨有斷裂之傷害，何以能自行騎乘
    腳踏車在馬路上行進，且被害人因車禍倒地後，被告之配偶即撥一一九加以救助
    ，亦不可能有很大外力另加以傷害，且被害人車禍後人車倒地，其頭部撞地之位
    置，地面物體，都會造成不同之傷害，因此不能以證人謝春福之證言，而認定被
    害人所受之傷害非本件車禍所致，併予敘明。綜上所述，本件被告上訴為無理由
    ，應予駁回。
三、據上論斷，應依刑事訴訟法第三百六十八條，判決如主文。
本案經檢察官乙○○到庭執行職務。
中      華      民      國    九十四    年    一      月    二十五      日
         臺灣高等法院臺中分院刑事第六庭
                                         審判長法　官　李  文  雄
                                               法　官  邱  顯  祥
                                               法　官  劉　連　星
右正本證明與原本無異。
不得上訴。
                                               書記官  陳  秀  真
中     華     民     國     九十四     年      一      月    二十六     日
附錄論罪科刑法條
刑法第二百八十四條第一項
    因過失傷害人者，處六月以下有期徒刑，拘役或五百元以下罰金，致重傷者，處
  一年以下有期徒刑、拘役或五百元以下罰金。
                                                              　　　　　Ｆ
